【裁判字號】    97,訴緝,210
【裁判日期】    971231
【裁判案由】    偽造文書等
【裁判全文】
臺灣高雄地方法院刑事判決             97年度訴緝字第210號
公  訴  人  臺灣高雄地方法院檢察署檢察官
被      告  甲○○
上列被告因偽造文書等案件，經檢察官提起公訴（91年度偵字第
4618號），本院判決如下：
    主  文
本件免訴。
    理  由
一、公訴意旨略以：被告甲○○係尚峰國際汽車實業股份有限公
    司之股東，從事中古車買賣，於民國90年4 、5 月間透過陳
    金水（另為不起訴處分）之介紹，向不知情之車主余金、洪
    李素蘭購買已嚴重肇事不堪修復之車號K3-9088 號（賓士牌
    300SE 加長型、灰色、1992年份、車身號碼為BGA32E4NA020
    659 號）、車號YS-8770 號（豐年廠牌、綠色、1997年份、
    車身號碼為INXBB03E9VZ624157 號）自小客車車體，以俗稱
    「借屍還魂」之方式，透過不詳管道取得黃先道所有，於90
    年4 月17日上午9 時許在高雄市○○區○○路225 號騎樓下
    被竊，車號為YC-9389 號、車身號碼B0000000A143568 號、
    賓士廠牌、1993年份、灰色；及李勝利所有，於90年3 月23
    日上午3 時在高雄縣鳳山市○○○路與三商東街被竊，車號
    為YP-0156 號豐年廠牌、1996年份、車身號碼XBB03E8TZ454
    40 4號自小客車後，套裝於前開購得車輛上，再將K3-9088
    號、YS-8770 號車之原有引擎號碼磨滅，重新打上變造成為
    前開車輛之引擎號碼，足生損害於黃先道、李勝利及監理機
    關對於車輛管理之正確性。被告甲○○另意圖為自己不法之
    所有，分別於90年2 月7 日、5 月22日及16日以車號J8-720
    3 號（被告甲○○於89年12月間以胡育仁名義出資購買之日
    產廠牌、綠色、1997年份之自小客車）、K3-9088 號及YS-8
    770 號自小客車，向何素女（另為不起訴處分）所開設位於
    高雄市○○○路40號之「大洋當鋪」，質押借款新台幣（下
    同）30萬、55萬元及30萬元，並提供行車執照為擔保，致何
    素女陷於錯誤而如數交付借款，足生損害於何素女，甲○○
    隨即隱瞞該典當事由，於90年5 月間委託不知情之黃添壽、
    陳薪羽或親自向高雄市監理處，謊稱其上開行車執照遺失，
    使該處公務員因而陷於錯誤，將此不實之事項登載於職務上
    所掌之汽（機）車各項異動登記書內，並據以補發前開小客
    車之行車執照，足生損害於上開監理處對車輛管理之正確性
    ，被告甲○○並於取得補發之行車執照後將車號J8-7203 號
    、K3-9088 號（起訴書誤載為K3-9388） 自小客車登記於不
    知情之曾瓊玉、YS-8770 號自小客車登記與不知情之古鳳儀
    名下，並於變更名義後，以曾瓊玉及古鳳儀名義，向匯通商
    業銀行、裕隆信託公司辦理汽車貸款，向各該銀行、信託公
    司詐騙貸得款項。嗣因上開車輛流當，何素女無法辦理過戶
    始報警而循線查獲上情。因認被告甲○○涉有刑法第349 第
    2 項故買贓物罪、第339 條第1 項詐欺取財罪、第214 條使
    公務員登載不實文書罪、第216 條、第210 條、第220 條行
    使偽造準私文書罪等罪嫌。
二、按已經提起公訴或自訴之案件，在同一法院重行起訴者，應
    諭知不受理之判決，刑事訴訟法第303 條第2 款定有明文。
    次按，刑事訴訟法第302 條第1 款規定，案件曾經判決確定
    者，應諭知免訴之判決，此項訴訟法上所謂一事不再理之原
    則，關於實質上一罪或裁判上一罪，均有其適用，牽連犯係
    裁判上一罪，如其方法或結果之犯罪行為，業經判決確定，
    其效力當然及於全部，倘檢察官復就牽連犯中之方法或結果
    行為，重行起訴，即應諭知免訴之判決，不得再予論科。抑
    且，想像競合犯、牽連犯或連續犯之裁判上一罪，倘遇有競
    合時，如行為人之數行為所犯數罪，既與他罪競合或牽連，
    自應包括的先將全部之連續各行為論以一罪，再按想像競合
    或牽連犯之例，從一重處斷，不得以數罪併合處罰之，最高
    法院分別著有60年台非字第77號判例、93年度台上字第1691
    號判決可資參佐。
三、經查：
    (一)被告甲○○前案部分：
      被告甲○○前於91年1 月31日凌晨3 、4 時許，應蘇登壽
      之電話邀約，至高雄縣鳳山市中崙社區○○○○○道路旁
      ，明知蘇登壽兜售之豐田牌2001年份銀色車牌7M-5673 號
      自用小客車，係來路不明之贓物，以12萬5000元之代價購
      買之，購得後由有偽造、變造文書及詐欺犯意聯絡之曾建
      銘提供ZJ-2 636號自用小客車之引擎、車身號碼、車籍資
      料、車主翁樹鴻之身分證等資料，被告甲○○乃於91年3
      、4 月間某日，在屏東縣潮州鎮日新商工職校後面，以4
      萬元之代價，委由有偽造車牌犯意聯絡之戴明福偽造ZJ-2
      636 號自用小客車之車牌。戴明福因無偽造之工具及技術
      ，乃委由有偽造車牌犯意聯絡之黃明春於同年4 月29日前
      偽造該ZJ-2636 號車牌。被告甲○○取得偽造之ZJ-2636
      號車牌後，將之懸掛於所購買之贓車上，足以生損害於公
      路監理機關管理車籍資料之正確性及領用該車牌之車主翁
      樹鴻。復委由有變造引擎及車身號碼犯意聯絡之胡育仁，
      變造上開贓車之引擎、車身號碼「IZZ-0000 000」、「ZE
      I-0000000 」為「IZZ0 000000 號」（引擎號碼）、「ZE
      I-0000000 號」（車身號碼），足以生損害於公路監理機
      關管理車籍資料之正確性，製造廠商及贓車原車主之權益
      。於91年4 月29日前某日，被告甲○○為取得偽造之ZJ-2
      636 號車籍、證件及典當贓車之人頭，乃由知情之曾建銘
      引介以偽造、變造文書為業之謝文城。被告被告甲○○即
      以2 萬元之代價，委由謝文城偽造ZJ-2 636號自用小客車
      之相關證件。曾建銘即洽得陳水吉充當人頭車主，將陳水
      吉之照片交與謝文城，用以偽造ZJ-2636 號自用小客車原
      車主翁樹鴻之國民身分證，被告被告甲○○許以3 萬7000
      元給陳水吉當酬勞。被告被告甲○○、曾建銘、謝文城及
      陳水吉等4 人，遂基於意圖為自己不法所有之詐欺及行使
      偽造公文書、特種文書之犯意聯絡，由謝文城在高雄市○
      鎮區○○路21號11樓之2 ，偽造ZJ-263 6號自用小客車之
      行車執照（特種文書）、汽車新領牌照登記書（公文書）
      及車主翁樹鴻之國民身分證（特種文書，上貼陳水吉照片
      ，足以生損害於監理機關對於車籍管理之正確性及翁樹鴻
      ）。謝文城偽造完成後，乃於91年4 月29日下午，與被告
      被告甲○○、曾建銘及陳水吉共4 人，在高雄市○○路62
      巷11號曾建銘所經營之億菁企業有限公司（下稱億菁公司
      ）會合，隨即由陳水吉駕駛上開懸掛偽造ZJ -2636號車牌
      之自用小客車，攜帶偽造之該車行車執照、汽車新領牌照
      登記書及翁樹鴻國民身分證，被告被告甲○○、謝文城另
      駕駛一部車輛，於當日下午4 時左右，至高雄市三民區○
      ○○路312 之4 號立大當舖，被告被告甲○○與謝文城在
      外等候，由陳水吉進入立大當舖，持前開偽造之翁樹鴻國
      民身分證、行車執照、汽車新領牌照登記書等證件行使，
      冒充車主翁樹鴻典當該自用小客車，使該當舖不知情之會
      計陳韻如陷於錯誤，而交付37萬元受當。陳水吉取得款項
      後，並在「押當車輛切結書」、「委託切結書」、「車輛
      入庫保管單」及「當票」上偽簽「翁樹鴻」署押，而偽造
      翁樹鴻出具之「押當車輛切結書」、「委託切結書」、「
      車輛入庫保簽單」及「當票」各一紙，行使交與陳韻如，
      足以生損害於翁樹鴻及陳韻如等情，業經臺灣高雄地方法
      院檢察署檢察官以92年度偵字第1018、2167、3719、4630
      號，91年度偵字第25234 、26056 、26 643、26764 、
      26766 、27346 、27590 、27628 號案件，以被告甲○○
      所為，係犯刑法第216 條、第212 條行使偽造變造特種文
      書罪嫌、第339 條第1 項詐欺罪嫌提起公訴，並經臺灣高
      等法院高雄分院以92年度上訴字第1838號案件，以被告被
      告甲○○上開所為係犯刑法第349 條第2 項之故買贓物罪
      、第216 條、第212 條、第220 條第1 項、第210 條、第
      211 條行使偽、變造私文書、特種文書、公文書罪及第
      339 條第1 項之詐欺取財等罪，判處被告被告甲○○有期
      徒刑1 年7 月，並經最高法院於93年9 月9 日駁回上訴確
      定，有上開判決書、臺灣高等法院被告前案紀錄表各1 份
      附卷可考。
    (二)被告被告甲○○效力所及部分：
    1.查公訴意旨認被告甲○○被訴涉犯刑法349 條第2 項故
      買贓物罪、第339 條第1 項詐欺取財罪、第216 條、第
      210 條、第220 條行使偽造準私文書罪嫌，係在上揭臺灣
      高等法院高雄分院92年度上訴字第1838號判決日（93年5
      月4 日）前。
      另被告甲○○復因90年2 月至同年12月間反覆從事漂白
      贓車犯行，經臺灣高雄地方法院檢察署檢察官以91年度偵
      字第6342號、91年度偵字第8135號、91年度偵字第9809號
      、91年度偵字第24960 號、91年度偵字第26688 號、91年
      度偵緝字第787 號、91年度偵緝字第1760號、92年度偵字
      第7521號提起公訴，認被告甲○○涉犯刑法第349 條第2
      項故買贓物、同法第216 條、第212 條偽造特種文書、同
      法第216 條、第213 條行使公務員登載不實文書、同法第
      216 條、第210 條行使偽造私文書、同法第339 條第1 項
      詐欺取財罪等罪嫌，並經本院以92年訴字第1529號為免訴
      判決（尚未確定）等情，業經本院依職權調取92年訴字第
      1529號全卷核閱無訛，並有判決書影本附卷，綜合上情觀
      之，堪認被告甲○○為漂白贓車從中牟利，自90年2 月間
      起迄91年3 、4 月間反覆從事刑法第349 條第2 項故買贓
      物、同法第216 條、第212 條行使偽造特種文書、同法第
      216 條、第210 條行使偽造私文書、同法第339 條第1項
      詐欺取財等犯行。
      是起訴意旨與上開確定判決所認定被告甲○○犯刑法第
      349 條第2 項故買贓物罪、第216 條、第220 條第1 項、
      第210 條行使偽造私文書及第339 條第1 項詐欺取財罪【
      該案論罪部分業將被告甲○○偽造、變造私文書後，持以
      行使，偽造、變造之低度行為，為行使之高度行為所吸收
      ，不另論罪，偽造印章及偽造於文書上印文、署押，為偽
      造文書之階段行為，亦不另論罪】之時間緊接，構成要件
      亦相同，就故買贓物罪、行使偽造私文書及詐欺取財罪部
      分犯行顯係基於概括犯意反覆為之，應依修正前刑法第56
      條規定以連續犯論，揆諸前揭說明，公訴意旨所指被告甲
      ○○該部分犯行，應為臺灣高等法院高雄分院92年度上訴
      字第1838號判決確定效力所及（同為故買贓車漂白後詐取
      財物），復因公訴意旨認被告甲○○所犯刑法第21 4條使
      公務員登載不實罪與前揭連續故買贓物罪、連續行使偽造
      私文書及連續詐欺取財罪部分，有修正前刑法第55條牽連
      犯之裁判上一罪關係，自應就被告甲○○前揭犯行，均諭
      知免訴之判決。
四、退併辦部分：
    另臺灣高雄地方法院檢察署檢察官以91年度偵字第24624 號
    被告甲○○涉犯侵占等罪嫌，及92年度偵字第8594號被告甲
    ○○涉犯偽造文書等罪嫌，認均與本案之犯罪事實具修正前
    刑法第56條連續犯之裁判上一罪關係，聲請本院併案審理。
    惟因本案起訴部分業經判決免訴在案，已如前述，本件與前
    述檢察官移請併案審理部分已不生修正前刑法第56條連續犯
    之裁判上一罪關係，前述併辦部分本院不併予審理，附此敘
    明。
據上論斷，應依刑事訴訟法第302 條第2 款、第307 條，判決如
主文。
中    華    民    國    97    年    12    月    31    日
                刑事第十一庭    審判長法  官   蔡廣昇
                                      法  官   周佳佩
                                      法  官   王  琁
以上正本證明與原本無異。
如不服本判決應於收受送達後10日內向本院提出上訴書狀，並應
敘述具體理由；如未敘述上訴理由者，應於上訴期間屆滿後20日
內向本院補提理由書（均須按他造當事人之人數附繕本）「切勿
逕送上級法院」。
中    華    民    國    97    年    12    月    31    日
                                      書記官   黃國忠


司法院資訊處製作；財團法人民間司法改革基金會備份。
